臺灣士林地方法院民事判決　　　　　　　 94年度訴字第361號
原　　　告　有限責任淡水第一信用合作社
法定代理人　丙○○
訴訟代理人　丁○○
　　　　　　乙○○
被　　　告　甲○○
　　　　　　戊○○
上列當事人間清償借款事件，本院於民國94年6 月29日言詞辯論
終結，判決如下：
    主    文
被告應連帶給付原告新臺幣陸拾玖萬捌仟貳佰拾肆元，及自民
國九十一年八月三十日起至清償日止，按年息百分之八點０六五
計算之利息，暨自民國九十一年十月一日起至清償日止，逾期在
六個月以內者按上開利率百分之十，其超過六個月者按上開利率
百分之二十計付之違約金。
訴訟費用由被告連帶負擔。
    事實及理由
一、原告起訴主張：被告甲○○與原告間訂有最高限額本金借款
    契約，其約定最高借款金額為新臺幣（下同）2,400,000 元
    ，期間為民國80年10月5 日至110 年10月4 日止，被告甲○
    ○並邀同另一被告戊○○為連帶保證人。後被告甲○○於89
    年4 月5 日向原告借款2,000,000 元，並約定借款期限至10
    9 年4 月5 日止，年利率為8.065%，按月清償本息。惟被告
    甲○○借得前開款項後，並未依約清償，經拍賣其所有不動
    產，仍不足清償本金698,234 元及其利息違約金，被告二人
    既為借款人及連帶保證人，自應連帶負清償之責。被告戊○
    ○雖抗辯另一被告甲○○於89年借款2,000,000 元，原告未
    曾知會被告戊○○、其亦不知情，不應由其負保證責任，惟
    兩造間所定契約為最高限額保證，被告甲○○於額度內借款
    ，只須借款人蓋章即可，且被告二人離婚未通知原告，被告
    戊○○未解除保證責任，即應負保證責任。為此依消費借貸
    及連帶保證關係提起本訴，並聲明：請求判決如主文所示。
二、被告甲○○則以：80年買房屋時借款2,400,000 元，還了1,
    000,000 元，84年與被告戊○○離婚後，再以房子貸款，重
    新另定借據，共借了2,000,000 元，房屋在市價最低點遭拍
    賣，仍不足清償，現已沒有能力償還。房屋雖是伊名義，但
    現為被告戊○○居住，離婚後不應由伊繳納貸款等語以為抗
    辯，並聲明：原告之訴駁回。
三、被告戊○○則以：80年借款2,400,000 元，還了1,000,000
    元，後與被告甲○○離婚後，伊一直在繳款，89年被告甲○
    ○再借2,000,000 元，伊不知情、也沒有被知會，此部分不
    應由伊負保證責任等語以為抗辯，並聲明：原告之訴駁回。
四、兩造不爭執之事實：
    (一)兩造有簽訂擔保借款契約書。
    (二)被告甲○○於89年4月5日簽訂借據。
五、得心證之理由：基上兩造不爭執之事實，則本件兩造爭執事
    項為被告戊○○是否應就89年4 月5 日之借款負連帶保證責
    任。按兩造間之擔保借款契約書第6 條約定：「借款人所開
    具借據無須保證人及擔保品提供人簽署，如貴社准許借款人
    到期後展期或延期清償或借款超過本契約所訂借款最高限度
    金額均不必通知保證人及擔保品提供人或徵求保證人及擔保
    品提供人之同意，保證人及擔保品提供人均願負完全連帶償
    還之責，決不以此推諉異議。」，故縱原告於89年4 月5 日
    借款與被告甲○○時未告知被告戊○○，只要在最高限度金
    額內，被告戊○○均應負連帶保證之責任。又該擔保借款契
    約書第30條約定「本契約所載各條款，倘借款人不履行或貴
    社（即原告）認為不能履行時，保證人自願拋棄先訴及檢索
    抗辯權暨民法第745 條規定之權利，儘先負連帶償還本借款
    、本息、違約金、遲延利息及本契約所規定之一切債務，在
    本契約所有一切債務未清償以前，保證人不得以任何理由自
    行退保，但貴社通知須增加或更換保證人時，應即照辦。惟
    原保證人須貴社允其解除保證責任後方能卸責。茲切實聲明
    於應履行償還責任時，不以貴社未對借款人先行提訴或以擔
    保品未經處分或對借款人所有財產未為強制執行及其他理由
    藉口延緩。」。由上開契約約定可知，保證人在未清償原契
    約債務前不得以任何理由自行退保，且保證人須得原告之同
    意後方能解除保證責任。兩造間契約為最高限額本金借款契
    約，則借款人自得於在期限、額度內借款，無須通知保證人
    。被告戊○○僅抗辯其對於89年間借款一事不知情、原告未
    知會，不應由其負保證責任云云，未能舉證其已依法解除保
    證責任，則被告戊○○為兩造間最高限額本金借款契約連帶
    保證人，自應負保證責任，就兩造間債務連帶負清償之責。
    又被告甲○○既為借款人，當然應負清償之責，此與擔保品
    （房屋）是何人使用係屬二事，自不得以房屋係被告戊○○
六、從而原告依兩造間消費借貸及連帶保證關係，請求被告應連
    帶給付原告698,234 元，及自91年8 月30日起至清償日止，
    按年息8.065%計算之利息，暨自民國91年10月1 日起至清償
    日止，逾期在6 個月以內者按上開利率10% ，其超過6 個月
    者按上開利率20% 計付之違約金，為有理由，應予准許。
七、本件判決基礎已臻明確，兩造其餘攻防方法及訴訟資料經本
    院審酌後核與判決不生影響，無逐一論駁之必要，併此敘明
    。
八、結論：本件原告之訴為有理由，依民事訴訟法第85條第2 項
    ，判決如主文。
中　　華　　民　　國　　94　　年　　6 　　月　　30　　日
                    民事第一庭法  官  陳麗芬
以上正本證明與原本無異。
如對本判決上訴須於判決送達後20日內向本院提出上訴狀。
中　　華　　民　　國　　94　　年　　6 　　月　　30　　日
                              書記官  黃惠苹
